臺灣高等法院刑事判決　　　　　　　　94年度上易字第1181號
上　訴　人
即　被　告　乙○○
上列上訴人因公然侮辱案件，不服臺灣士林地方法院94年度易字
第46號，中華民國94年 3月24日第一審判決（起訴案號：臺灣士
林地方法院檢察署93年度偵字第 10451號），提起上訴，本院判
決如下：
    主  文
上訴駁回。
    事  實
一、乙○○於民國（以下同）93年10月 7日20時許，在臺北市士
    林區○○○路 105巷11號對面工地擔任工地主任，因夜間施
    工產生噪音，導致該巷11號 2樓住戶甲○○不堪其擾而至工
    地與乙○○理論，詎乙○○非但不予理會，竟在工地門口之
    不特定多數人得以共見共聞之道路旁，公然以足以貶損他人
    在社會上之名譽、尊嚴及人格之「幹」字辱罵甲○○，並舉
    手作勢要打人狀，足以毀損甲○○之名譽，幸為在場之吳秉
    元、盧文顯等人勸阻，始未發生衝突。
二、案經甲○○訴由臺北市政府警察局士林分局報請臺灣士林地
    方法院檢察署檢察官偵查起訴。
    理  由
一、訊據上訴人即被告乙○○供承有於上揭時地，於告訴人甲○
    ○因夜間施工噪音而前來與其理論，並與告訴人甲○○發生
    爭吵時，對告訴人甲○○說出「幹」字等事實，核與告訴人
    甲○○指述於上揭時地因施工噪音過大而前往被告工作之工
    地理論時，如何遭被告以「幹」字出言辱罵等情相符，而證
    人即同在現場之吳秉元及盧文顯於偵查時亦均證稱：當天天
    母東路105巷11號對面的工地施工時間太久，到晚上7、8 點
    時工地還在施工太吵，鄰居們去要求他們停工，乙○○跟甲
    ○○吵，講話很不客氣的說「幹」，並作勢要打她，剛好被
    工地吳先生擋下來等語（見偵查卷第42頁及第43頁），另證
    人吳根旺（即現場挖土方之工人）於原審法院審理時亦到庭
    證稱：當天晚上甲○○有來跟乙○○說不要作那麼晚，叫他
    停工，……甲○○跟乙○○在吵，乙○○有回罵「幹」字，
    然後把甲○○手甩開，乙○○並有作勢要打甲○○的動作，
    伊有阻攔乙○○等語（見原審卷第54頁），是被告確有於上
    揭時地於與告訴人甲○○發生爭執時對告訴人甲○○以「幹
    」字辱罵之事實，應堪認定。至被告雖矢口否認有公然侮辱
    之犯意，並辯稱：當時因甲○○拉伊，伊才脫口說出口頭禪
    「幹」，並無侮辱甲○○之意思，也沒有做勢要打人云云，
    惟查本件係因被告擔任工地主任之工地於晚間施工時產生噪
    音，住居於附近之告訴人甲○○不堪其擾，始因此前往向被
    告理論，惟被告不予理會，雙方因而發生爭吵，則被告既係
    於與告訴人甲○○爭吵之際，對告訴人甲○○說出「幹」字
    ，已難認被告無以此「幹」字辱罵告訴人甲○○之意思，而
    查刑法上之公然侮辱罪，係以使人難堪為目的，以言語、文
    字、圖畫或動作，表示不屑輕蔑或攻擊之意思，足以對於個
    人在社會上所保持之人格或地位達貶損其評價之程度為要件
    ，查「幹」一字，依現今一般社會之通念，乃係粗鄙、輕侮
    、不雅之語句，於與他人爭執之際，以此「幹」字回罵對方
    ，自含有輕侮、鄙視對方之意，足使人難堪，達到貶損他人
    名譽、尊嚴及人格之程度，本件告訴人甲○○是一位正常家
    庭之女性，並非工地之工人，亦非從事不高尚職業之女子，
    被告於與告訴人甲○○因上揭事故發生爭執之際，竟在不特
    定人得以共見共聞之道路旁，公然以粗鄙輕侮之「幹」字辱
    罵告訴人甲○○，自足以使告訴人甲○○難堪，而貶損告訴
    人甲○○個人在社會上之名譽、尊嚴及人格之評價，因而妨
    害告訴人甲○○之名譽，而達公然侮辱他人之程度，是被告
    上揭所辯「幹」字係其口頭禪云云，要屬推諉卸責之詞，殊
    無足取，事證明確，被告犯行應堪認定。
二、核被告乙○○所為，係犯刑法第309條第1項之公然侮辱罪。
    原審以被告上述犯行，事證明確，援引刑法第309條第1項、
    第42條第2項及罰金罰鍰提高標準條例第 1條前段、第2條之
    規定，並審酌被告之素行，犯罪之動機、目的、手段，因與
    告訴人甲○○爭執而一時口出穢言，因而造成被害人之損害
    及犯罪後之態度等一切情狀，量處罰金2000元，並諭知易服
    勞役之折算標準，經核認事用法，並無違誤，被告上訴意旨
    猶執陳詞否認有公然侮辱之犯意，而指摘原審判決係屬不當
    ，尚難認有理由，應予駁回。
據上論斷，應依刑事訴訟法第368條，判決如主文。
本案經檢察官鄭富銘到庭執行職務。
中　　華　　民　　國　　94　　年　　8 　　月　　12　　日
　　　　　　　　　臺灣高等法院刑事第八庭
                                審判長法　官　吳　敦
　　　　　　　　　　　　　　　　　    法　官  沈宜生
　　　　　　　 　 　　　　　　　　　　法　官  張傳栗
以上正本證明與原本無異。
不得上訴。
　　　　　　　　　　　　　　　　　　　書記官　秦慧榮
中　　華　　民　　國　　94　　年　　8 　　月　　15　　日
附錄：本案論罪科刑法條全文
刑法第309條
公然侮辱人者，處拘役或300元以下罰金。
以強暴犯前項之罪者，處1 年以下有期徒刑、拘役或500 元以下
罰金。
